【裁判字號】    97,交聲,1405
【裁判日期】    970822
【裁判案由】    聲明異議
【裁判全文】
臺灣高雄地方法院刑事裁定            97年度交聲字第1405號
原處分機關  高雄市政府交通局
異  議  人
即受處分人  甲○○
代  理  人  乙○○
上列異議人即受處分人因違反道路交通管理處罰條例案件，對於
高雄市政府交通局民國97年6 月4 日所為之處分（原處分案號：
高市交裁字第裁32-BE0000000號）聲明異議，本院裁定如下：
    主  文
異議駁回。
    理  由
一、按汽車行駛於道路上，其駕駛人或前座乘客未繫安全帶者，
    處駕駛人新臺幣（下同）1,500 元罰鍰；其實施及宣導辦法
    ，由交通部定之，道路交通管理處罰條例第31條第1 項定有
    明文。又孕婦及搭配使用安全椅之幼童，應依各廠牌車主使
    用手冊正確繫妥安全帶，汽車駕駛人及前座乘客繫安全帶實
    施及宣導辦法第4 條亦有明文規定。
二、本件原處分機關高雄市政府交通局係以：異議人即受處分人
    （下稱異議人）甲○○於民國97年4 月22日下午4 時44分許
    ，駕駛車牌號碼ZN-1283 號自用小客車（下稱系爭自小客車
    ）行經高雄市○○路地○道時，駕駛人即異議人駕車未繫安
    全帶，經警拍攝交通違規照片後，依違反道路交通管理處罰
    條例第31條第1 項之規定逕行舉發，嗣異議人提出申訴，經
    原處分機關函請舉發單位調查結果，仍認異議人確有前開違
    規行為，原處分機關乃依上開條文、違反道路交通管理事件
    統一裁罰基準及處理細則（下稱處理細則）第43條、第44條
    及第67條等規定，於97年6 月4 日以高市交裁字第裁32-BE0
    000000號違反道路交通管理事件裁決書裁處異議人罰鍰1,50
    0 元在案。
三、聲明異議意旨略以：異議人當日係駕車欲前往醫院進行產檢
    ，係因醫生交代異議人懷孕已屆臨盆勿壓迫肚子，故異議人
    為確保自身及胎兒之安全始未繫安全帶云云。經查：
    (一)異議人於上揭時、地駕駛系爭自小客車確實未繫安全帶而
      經警拍照逕行舉發乙情，業據證人即本件舉發員警林文樹
      於本院審理中結證明確（參見本院卷第30至32頁），並有
      交通違規照片1 紙附卷可稽（參見本院卷第20頁），且為
      異議人所不爭執（參見本院卷第2 頁聲明異議狀），應堪
      認定屬實。
    (二)至異議人雖以前揭情詞置辯；惟查，觀諸前揭道路交通管
      理處罰條例關於汽車駕駛人或前座乘客應繫安全帶之規定
      ，並無將孕婦排除在外之除外規定，甚且於「汽車駕駛人
      及前座乘客繫安全帶實施及宣導辦法」更係規定孕婦應依
      各廠牌車主使用手冊正確繫妥安全帶，已足見異議人前揭
      所辯顯然無據，況且就此證人林文樹於本院審理中亦結證
      稱：道路交通安全規則第89條有規定駕駛人及前座乘客都
      應該繫安全帶，並沒有將孕婦排除在外，且孕婦繫安全帶
      對於孕婦及嬰兒而言應較未繫安全帶安全，因為如果發生
      緊急狀況，孕婦的肚子較大，離方向盤較近，瞬間可能發
      生撞擊，甚至可能連人都會從擋風玻璃飛出去，後果不堪
      設想，而孕婦正確繫安全帶的方法，1 條是繫在肚子下面
      ，1 條是斜繫在胸部的上面，並不會壓迫到肚子；伊因為
      沒有醫療的專業，所以並不能保證上開繫安全帶之方法絕
      對不會對胎兒產生問題，但交通大隊處理相關案件中，還
      沒有發生過孕婦繫安全帶而對胎兒產生危險的情形，且孕
      婦繫安全帶並非即是繫緊肚子，而是有突然事故發生時，
      因安全帶突然拉緊才會對肚子產生壓迫等語明確（參見本
      院卷第30至32頁），並有證人所提出之孕婦安全帶正確繫
      法之宣導資料及孕婦繫安全帶方法之相關新聞稿1 份附卷
      可據（參見本院卷第38、39頁），益徵異議人所辯顯無足
      採，尚不足為有利異議人之認定。
四、綜上所述，本件事證明確，異議人於前揭時、地駕車確有未
    繫安全帶之違規行為乙節，堪予認定。從而，原處分機關依
    前揭道路交通管理處罰條例第31條第1 項、違反道路交通管
    理事件統一裁罰基準及處理細則第43條、第44條、第67條暨
    違反道路交通管理事件統一裁罰標準表之規定，裁處異議人
    罰鍰1,500 元，核無違誤。異議人之異議，為無理由，應予
    駁回。
據上論斷，應依道路交通案件處理辦法第19條，裁定如主文。
中    華    民    國    97   年      8    月    22    日
                  交通法庭法  官  陳振嘉
以上正本證明與原本無異。
如不服本裁定，應於收受送達後5 日內向本院提出抗告狀。
中    華    民    國    97    年    8     月    22    日
                          書記官  顏宗貝


司法院資訊處製作；財團法人民間司法改革基金會備份。
